ACORDAO-COMPLETO-2412431

ACÓRDÃO 1483/2020 ATA 21/2020 - PLENÁRIO

VISTOS, relatados e discutidos estes autos de embargos de declaração opostos pelo Ministério da Educação contra o Acórdão 770/2020-TCU-Plenário;
ACORDAM os Ministros do Tribunal de Contas da União, reunidos em sessão de Plenário, ante as razões expostas pelo Relator, em:
9.1. conhecer dos embargos de declaração opostos pelo Ministério da Educação para, no mérito, dar-lhes provimento e esclarecer ao embargante que a determinação para criação de grupo de trabalho, ou outra instância, contida no item 1.8.2 do Acórdão 770/2020-TCU-Plenário, pode ser suprida mediante a formulação de plano de trabalho detalhado, em que estejam especificadas as etapas para cumprimento, os responsáveis e os prazos correspondentes;
9.2 dar ciência desta deliberação ao recorrente.

Embargos de declaração interposto contra acórdão que proferiu determinação em processo de denúncia sobre possíveis irregularidades em contratação de duas servidoras temporárias, por meio da fundação de apoio, na vigência de concurso público com oito aprovados em cadastro reserva, aguardando nomeação.

Universidade Federal do Pará.

3. Interessados/Responsáveis:
3.1. Responsável: Universidade Federal do Pará (34.621.748/0001-23).
3.2. Recorrente: Ministério da Educação

13.1. Ministros presentes: José Mucio Monteiro (Presidente), Walton Alencar Rodrigues (Relator), Benjamin Zymler, Augusto Nardes, Aroldo Cedraz, Raimundo Carreiro, Ana Arraes, Bruno Dantas e Vital do Rêgo.
13.2. Ministros-Substitutos presentes: Marcos Bemquerer Costa e André Luís de Carvalho.

WALTON ALENCAR RODRIGUES

Ministro Walton Alencar Rodrigues.

Trata-se de expediente encaminhado pelo Controle Interno do Ministério da Educação (MEC) , em que questiona o TCU acerca da possibilidade de rever a determinação contida no 1.8.2 do Acórdão 770/2020-TCU-Plenário, no que se refere à criação de grupo de trabalho, ou outra instância, para "realizar estudos prévios acerca da revisão do programa especial para o acesso às instituições federais de educação (art. 7º da  Lei 12.711/2012) , de modo a especialmente avaliar os impactos orçamentário-financeiros decorrentes das cotas, levando em conta os recursos (financeiros, materiais, equipamentos, estrutura, pessoal, pedagógicos) que devem ser disponibilizados para a boa implementação da política pública para pessoas com deficiência" (peça 23) .
O referido decisum foi proferido no âmbito de processo de denúncia sobre possíveis irregularidades ocorridas na contratação de duas servidoras temporárias para o cargo de Terapeuta Ocupacional pela Universidade Federal do Pará (UFPA) , por meio da fundação de apoio, na vigência de concurso público com oito aprovados em cadastro reserva, aguardando nomeação. 
O MEC foi notificado da deliberação em 23/4/2020 (peça 32) .

não há

Não atuou.

DENÚNCIA. SUPOSTAS IRREGULARIDADES EM CONTRATAÇÃO DE SERVIDORES TEMPORÁRIOS POR MEIO DE FUNDAÇÃO DE APOIO. CONHECIMENTO. IMPROCEDÊNCIA. DETERMINAÇÃO DE PROVIDÊNCIAS A CARGO DO MEC E DO MINISTÉRIO DA ECONOMIA. EMBARGOS DE DECLARAÇÃO. CONHECIMENTO E PROVIMENTO. ESCLARECIMENTO.

DENÚNCIA (DEN)

Secretaria de Controle Externo da Educação (SecexEduc).

Trata-se de expediente encaminhado pelo Controle Interno do Ministério da Educação (MEC) , em que questiona o TCU acerca da possibilidade de rever a determinação contida no 1.8.2 do Acórdão 770/2020-TCU-Plenário, no que se refere à criação de grupo de trabalho, ou outra instância, para "realizar estudos prévios acerca da revisão do programa especial para o acesso às instituições federais de educação (art. 7º da  Lei 12.711/2012) , de modo a especialmente avaliar os impactos orçamentário-financeiros decorrentes das cotas, levando em conta os recursos (financeiros, materiais, equipamentos, estrutura, pessoal, pedagógicos) que devem ser disponibilizados para a boa implementação da política pública para pessoas com deficiência" (peça 23) .
O acórdão foi proferido no âmbito de processo de denúncia sobre irregularidades ocorridas na contratação de servidoras temporárias para o cargo de Terapeuta Ocupacional pela Universidade, por meio da fundação de apoio, na vigência de concurso público com oito aprovados em cadastro reserva, aguardando nomeação. O MEC foi notificado da deliberação em 23/4/2020 (peça 32) .
Ao tempo em que se verificou que o objeto da denúncia dizia respeito a litígio privado, cuja mediação refoge às atribuições desta Corte, as informações juntadas trouxeram a lume as dificuldades existentes para que o MEC dê pleno cumprimento à nova redação conferida, pela Lei 13.409/2016, aos arts. 3º e 5º da Lei 12.711/2012, que previram vagas (cotas) em instituições federais de ensino para pessoas com deficiência (PCD) , sem, contudo, prever recursos capazes de garantir, além do acesso às vagas, condições para permanência e conclusão do curso pelos beneficiados.
Por essa razão, apesar de improcedente a denúncia, foram feitas recomendações aos Ministérios da Educação e da Economia, dentre as quais a criação de grupo de trabalho.
Nesse contexto, chega o pleito que ora se analisa.
Em seu parecer, a SecexEducação aduz que as deliberações do TCU evidenciam o ponto a ser aprimorado, sem indicar como fazê-lo, razão porque não haveria óbice em autorizar o MEC a enfrentar a situação-problema apontada no item 1.8.2 do Acórdão 770/2020-TCU-Plenário por meio de plano de ação, como requerido. De fato, a realização de plano de ação vai ao encontro dos objetivos que orientaram esta Corte ao proferir o Acórdão 770/2020-TCU-Plenário. 
Além do mais, a realização de reunião virtual em 12/5/2020, com o Ministério da Economia, evidencia que o MEC busca soluções para dar pleno cumprimento ao decisum. 
Por essas razões, privilegiando o princípio da discricionariedade, conheço, excepcionalmente, do expediente como embargos de declaração, com fulcro no art. 34, § 1º, da Lei 8.443/1992 c/c o previsto nas Portarias TCU 61/2020 e 71/2020, que suspenderam os prazos processuais do TCU entre 20/3/2020 e 20/5/2020, em razão das medidas de enfrentamento da Pandemia do Covid-19, para no mérito dar-lhes provimento e esclarecer ao embargante que a determinação para criação de grupo de trabalho, ou outra instância, contida no item 1.8.2 do Acórdão 770/2020-TCU-Plenário, pode ser suprida mediante a formulação de plano de trabalho detalhado, em que estejam especificadas as etapas para cumprimento, os responsáveis e os prazos correspondentes.
Ante o exposto, VOTO para que o Tribunal acolha o acórdão que ora submeto à deliberação deste Colegiado.
TCU, Sala das Sessões Ministro Luciano Brandão Alves de Souza, em 10 de junho de 2020.
WALTON ALENCAR RODRIGUES 
Relator